【裁判字號】    96,聲更,11
【裁判日期】    970117
【裁判案由】    發還扣押物
【裁判全文】
臺灣桃園地方法院刑事裁定              96年度聲更字第11號
聲  請  人  湘金有限公司
法定代理人  甲○○
上列聲請人因被告吳幀彥等貪污治罪條例案件，聲請發還扣押物
，本院於民國96年8 月26日以96年度聲字第643 號裁定後，聲請
人不服提起抗告，經臺灣高等法院於民國96年12月13日以96年度
抗字第1053號裁定撤銷原裁定發回本院，茲更為裁定如下：
    主  文
扣案發交由毛燦保管之琉璃成品陸拾陸件（含名板基座及包裝
盒各陸拾柒個），應發還予湘金有限公司。
其餘聲請駁回。
    理  由
一、聲請意旨略以：被告吳幀彥等人涉犯貪污案件，由鈞院以96
    年度訴字第503 號審理在案，然該案起訴書中明確記載聲請
    人並不知情，僅係出售琉璃製品之生意人，該案於檢察官偵
    查中，扣得聲請人之「至尊無上」琉璃製品共計66件，經檢
    察官嗣後發交由聲請人保管，然聲請人尚須另覓場地保管，
    且不得將該批本屬聲請人所有之琉璃製品處分，實有損聲請
    人之權益。鑑於本件貪污案件審理定讞恐係數年後之事，既
    然被告等罪證已明確，該批扣案物實無繼續扣押之必要；另
    聲請人與被告樊小燕間因買賣契約之簽定，被告樊小燕以驗
    貨為由先行取走聲請人7 件琉璃製品，該7 件琉璃製品亦經
    臺灣桃園地方法院檢察署檢察官搜索時扣押在案，惟聲請人
    與被告樊小燕間買賣契約已解除，故請求將扣案之該7 件琉
    璃製品一併歸還予聲請人等語。
二、按可為證據或得沒收之物，得扣押之；扣押物若無留存之必
    要者，不待案件終結，應以法院之裁定或檢察官命令發還之
    ，刑事訴訟法第133 條第1 項、第142 條第1 項前段分別定
    有明文。經查：
（一）本件被告吳幀彥係桃園縣議會主任秘書，竟基於經辦、購
      辦公用器材收取回扣、舞弊得利之故意，於承辦議長指示
      之民國95年 2月16、17日舉辦之「中華民國縣市議會議長
      、副議長第21次聯誼座談會」（下稱聯誼會）事宜之「紀
      念品採購」之公開招標前，將該次招標之預算及數量先行
      告知約定給付其回扣之被告樊小燕，再由被告樊小燕以含
      稅價新臺幣（下同）6,700 元向不知情之湘金有限公司（
      下稱湘金公司）負責人甲○○購買「至尊無上」琉璃飾品
      作為聯誼會紀念品。樊小燕隨即向甲○○訂購上開琉璃70
      座，甲○○則再該訂單轉包予不知情之毛燦製作。嗣經
      臺灣桃園地方法院檢察署於95年11月23日分別於桃園縣桃
      園市○○路335 號8 樓桃園縣議會內吳幀彥辦公處所搜索
      ，扣得哈雷公司琉璃5 座；於桃園縣蘆竹鄉○○街69號14
      樓之2 樊家和住處，扣得琉璃1 座（含名板基座及包裝盒
      各1 個）；再於基隆市○○區○○路27號3 樓毛燦辦公
      室，扣得琉璃成品66件（含名板基座及包裝盒各67個），
      因認上開物品，均屬刑事訴訟法第133 條第1 項規定可為
      證據或得沒收之物，予以扣押一情，有搜索票、搜索扣押
      筆錄、扣押物品目錄表各3 份在卷可稽（見95年度偵字第
      24419 卷第43至47頁、第62至66頁、第76至80頁），又經
      檢察官於96年1 月12日將上開在毛燦辦公室扣得之琉璃
      成品66件（含名板基座及包裝盒各67個）發交毛燦保管
      ，亦有臺灣桃園地方法院檢察署扣押保管單在卷可憑，是
      本件扣案之琉璃成品共計72座（含名板基座及包裝盒各68
      個），惟聲請人聲請發還73座琉璃成品，恐有誤會，先予
      敘明。
（二）又檢察官認被告吳幀彥等人涉犯貪污罪嫌而提起公訴時，
      於起訴書證據清單僅列扣案琉璃6 座為本案證據（列為編
      號16），並於本院96年5 月25日準備程序期日亦表示就在
      吳幀彥辦公處所扣得之琉璃5 座引為本案之證據（見本院
      96年度訴字第503 號卷96年5 月25日準備程序筆錄第 5頁
      ），足認檢察官係以上開於吳幀彥辦公處所扣得之琉璃成
      品5 座及於樊家和住處所扣得之琉璃成品1 座（含名板基
      座及包裝盒各1 個）作為本案證物，以證明被告吳幀彥等
      人貪污之犯行，而本案尚未審結，上開扣案之琉璃6 座猶
      待於審理中提示、調查，是基於直接審理原則及嚴格證明
      法則，本院認為仍有繼續扣押留存之必要。至於已發交由
      毛燦保管之琉璃66座（含名板基座及包裝盒各67個），
      既非列為本案之證物，且公訴人於本院96年5 月25日準備
      程序期日，對於聲請人上開發還琉璃之聲請，亦表示無意
      見（見本院96年度訴字第503 號卷96年5 月25日準備程序
      筆錄第5 頁），則本院認為已發交由毛燦保管之琉璃成
      品66座（含名板基座及包裝盒各67個），已無繼續扣押留
      存之必要，爰依前揭規定發還予聲請人。
（三）綜上，本件聲請人聲請發還於毛燦辦公室扣得之琉璃成
      品66件（含名板基座及包裝盒各67個）為有理由，應予准
      許；至於聲請發還於吳幀彥辦公處所扣得之琉璃成品5 座
      及於樊家和住處扣得之琉璃成品1 座（含名板基座及包裝
      盒各1 個），礙難准許，應予駁回。
三、爰依刑事訴訟法第220 條、第142 條第1 項前段，裁定如主
    文。
中    華    民    國    97    年    1     月    17    日
                  刑事第十二庭  審判長法  官  王美玲
                                      法  官  林靜梅
                                      法  官  羅國鴻
以上正本證明與原本無異。
如不服本裁定，應於送達後5 日內，向本院提出抗告狀。
                                      書記官  戴育萍
中    華    民    國    97    年    1     月    23    日


司法院資訊處製作；財團法人民間司法改革基金會備份。
